【裁判字號】    98,上易,247
【裁判日期】    980609
【裁判案由】    損害賠償
【裁判全文】
臺灣高等法院民事判決                 98年度上易字第247號
上  訴  人  乙○○
被  上訴人  甲○○○○○○○○
訴訟代理人  徐原本律師
上列當事人間請求損害賠償事件，上訴人對於中華民國98年1月
22日臺灣新竹地方法院97年度訴字第528號第一審判決提起上訴
，本院於98年5月26日言詞辯論終結，判決如下：
    主  文
上訴駁回。
第二審訴訟費用由上訴人負擔。
    事實及理由
一、上訴人起訴主張：兩造於民國（下同）97年3月19日簽訂加
    盟與服務標章授權合約，由上訴人加盟被上訴人之連鎖體系
    ，雙方並約定上訴人之營業範圍為新竹市東區，依系爭加盟
    與服務標章授權合約第4條營業範圍約定若被上訴人要新增
    其他加盟店，須經兩造同意後，才可設立，詎被上訴人未經
    上訴人之同意，竟於97年7月19日與訴外人丁○○及陳彥谷
    簽訂加盟與服務標章授權合約，雖上訴人於97年5月份有與
    丁○○見面並溝通過，惟丁○○之前欲在光復路開店，言談
    中並未曾言及復興路部分，然事實上新設營業地點在新竹市
    ○○路51號2樓，因該新設營業據點，經上訴人求證發現亦
    屬新竹市東區，上訴人對此並未同意，因此被上訴人已違反
    系爭加盟與服務標章授權合約第4條之約定，故應賠償上訴
    人已支付之加盟費新台幣（下同）120,000元、代購設備費
    140,000元、第一年之研發基金20,000元，另外還有上訴人
    承租店面支付二個月之押租金26,000元、每月之租金、店面
    裝潢及購置生財器具等費用，合計共600,000元，爰依約提
    起本訴，請求命被上訴人給付上訴人600,000元之判決。原
    審為上訴人敗訴之判決，上訴人不服提起上訴，嗣於本院上
    訴聲明：（一）原判決廢棄。（二）被上訴人應給付上訴人
    600,000元。
二、被上訴人則以下列辯詞資為抗辯：系爭加盟與服務標章授權
    合約第4條固約定：「在乙方（即上訴人）經營期間及營業
    範圍內，如要新增其他加盟店，則須經甲乙雙方同意後才設
    立。」，惟經證人丙○○及丁○○，證明訴外人丁○○、陳
    彥谷簽約加入被上訴人經營之活力美鞋吧加盟店前，已事先
    徵得上訴人之同意，且上訴人對上開證言表示沒有意見，是
    被上訴人並未違約，上訴不得向被上訴人請求損害賠償。並
    於本院答辯聲明：上訴駁回。
三、兩造不爭執事項：
  (一)兩造於97年3月19日簽訂系爭加盟與服務標章授權合約，由
    被上訴人授權上訴人經營「活力美鞋吧加盟店」，店名為「
    新竹市○○路加盟店」，店址為新竹市○○路122號，雙方
    並約定上訴人之營業範圍為「新竹市東區」。
  (二)被上訴人與訴外人丁○○及陳彥谷於97年5月24日另簽訂加
    盟與服務標章授權合約，其等約定訴外人丁○○及陳彥谷所
    經營之店名為「新竹市東門店」，店址為新竹市○○路，營
    業範圍為「火車站前、東門、城煌廟」，而上開店址亦屬新
    竹市東區。（以上二項係98年4月8日準備期日不爭執事項）
  (三)上訴人於簽訂系爭加盟與服務標章授權合約後，給付被上訴
    人加盟費120,000元，代購設備費140,000元，店面押租金26
    ,000 元。（本項係98年5月26日言詞辯論期日新增不爭執事
    項）
四、兩造爭執事項：被上訴人授權訴外人丁○○及陳彥谷新設復
    興路東門店之活力美鞋吧加盟店，是否有事先徵得上訴人之
    同意？
  (一)查系爭加盟與服務標章授權合約第4條固約定：「在乙方（
    即上訴人）經營期間及營業範圍內，如要新增其他加盟店，
    則須經甲乙雙方同意後才設立。」，惟查證人丁○○於原審
    97年10月23日言詞辯論證稱：「（法官問：何時加盟活力美
    鞋吧？）我是跟陳彥谷一起合夥加盟活力美鞋吧，是在97年
    5月24日簽約加盟，我在4月初，我自己找被告（按：即被上
    訴人）談加盟之事，被告告訴我說學府路已經有一家加盟，
    我在4月中旬，我主動跑到學府路去找原告（按：即上訴人
    ），問原告若我想加盟選在光復路開店，原告是否會介意，
    原告說如果他不同意我加盟在光復路開店，我仍然可以選擇
    加盟其他業者在光復路開店，並沒有表達反對的意思，所以
    結果是一樣的。講話時候雙方很平和就像在閒聊，我有詢問
    原告經營的好不好，原告告訴我說沒有很好做，原告後來有
    透過被告詢問我，是否要一起共同經營學府店，我跟被告說
    我已經找到陳彥谷做為合夥人了，我沒有意願跟原告一起經
    營學府店，我跟原告談過後我有告訴被告，被告是建議我是
    否找距離遠一點的店，所以我後來才再找過，選定復興路開
    店。我與原告在8、9月間又有碰到一次面，是原告跑到我復
    興店問我做的好不好，態度不錯只是單純閒聊，談話過程中
    我有詢問我開業期間對他的學府店生意是否有影響，我是在
    7月19日開店，原告說並沒有影響，後來原告就離開了。」
    等語（見原審卷第50頁）；證人即被上訴人總店櫃台人員丙
    ○○於原審同上言詞辯論期日亦證述；「（法官問：是否知
    悉兩造間有討論或協調要增加復興店加盟店事宜？）我是在
    97年4月初，被告有跟我提到新竹有二位年青人想要加入加
    盟，他說原告有跟他提到兩間加盟店距離是否太近，被告請
    我幫他詢問原告，因為原告那時候剛加盟，他幾乎天天到總
    店學習，我每天都可以碰到他。因為被告很忙，他到店裡機
    會比較少，所以委託我如果遇到原告時幫他詢問有二位年青
    人要在光復路開一家加盟，原告意思如何。後來我碰到原告
    我問他這件事，原告說若不讓他加盟在光復路開，他們到別
    家加盟，結果也是一樣。我們談論過程很平和，原告態度也
    很好，我當場還誇原告說你很不錯、蠻明理。後來我遇到被
    告，我轉告被告，原告沒有反對，態度也不錯。」等語。（
    見原審卷第49頁反面），而上訴人對於上開二位證人前開所
    證內容均表示無意見並實在等語（見同上言詞辯論筆錄，原
    審卷第50頁反面），可知被上訴人於97年5月24日與訴外人
    丁○○及陳彥谷就新設復興路東門店之活力美鞋吧加盟店簽
    約前，業已委託證人丙○○詢問上訴人是否同意，而訴外人
    丁○○亦親自拜訪並詢問上訴人，是否同意其等加盟，上訴
    人均未曾為任何反對之意思表示，並均向證人陳述若不同意
    訴外人丁○○及陳彥谷加盟，其等仍可選擇加盟其他同業，
    如此一來對伊影響更大等語，嗣上訴人並於原審97年11月20
    日言詞辯論期日自承：訴外人丁○○、陳彥谷若加盟其他同
    業，對伊影響更大，競爭就更大，所以伊才同意他們加盟等
    語（見原審卷第58頁反面），雖上訴人於本院辯稱伊同意他
    們加盟，但我不知他們要在何處加盟云云，然依證人丁○○
    上開證言可知，最初丁○○親自拜訪上訴人時即已表示要在
    光復路開店，上訴人應即可得知丁○○開設的店係與上訴人
    同在東區，是上訴人所謂同意之程度，應非僅同意丁○○加
    盟而已，況如果丁○○加盟店係在其他營業範圍，亦毋庸上
    訴人同意，故上訴人此部分辯詞，應不足採，應認上訴人確
    已同意訴外人丁○○及陳彥谷加盟。
  (二)又查上訴人雖舉97年5月22日、97年5月23日、97年5月26日
    、97年5月28日、97年5月29日兩造來往之電子郵件（見本院
    卷第9頁至第13頁），欲證明伊已向被上訴人表示拒絕訴外
    人丁○○等二人在東區開新店面等情，然查其中97年5月26
    日、97年5月28日、97年5月29日電子郵件均是在上訴人已與
    訴外人丁○○及陳彥谷簽訂系爭加盟與服務標章授權加盟合
    約（即97年5月24日）之後，至多證明上訴人係事後後悔所
    為，不足以證明上訴人事前有拒絕訴外人丁○○等二人加盟
    之意，而97年5月22日、97年5月23日電子郵件內容，上訴人
    僅要求被上訴人協助其看看有沒有人有興趣在該區開新店，
    任何股份都可以討論，並無表示反對訴外人丁○○等二人加
    盟之意，是上開電子郵件均無法證明上訴人事先確有堅決反
    對訴外人丁○○及陳彥谷簽訂加盟之情。
  (三)綜上所述，被上訴人授權訴外人丁○○及陳彥谷新設復興路
    東門店之活力美鞋吧加盟店前，應已事先徵得上訴人之同意
    ，被上訴人並未違反系爭加盟與服務標章授權合約第4條之
    約定，亦無其他證據證明被上訴人有任何違約事由。從而，
    上訴人主張被上訴人違反系爭加盟與服務標章授權合約第4
    條之約定，應賠償上訴人600,000元，為無理由，不應准許
    。原審為上訴人敗訴之判決，並無不合。上訴意旨指摘原判
    決不當，求予廢棄改判，為無理由，應予駁回。
  (四)本件事證已臻明確，兩造其餘攻擊防禦方法及未經援用之
    舉證，核與本件判決結果不生影響，不再一一論述，附此敘
    明。
五、據上論結，本件上訴為無理由，依民事訴訟法第449條第1項
    、第78條，判決如主文。
中    華    民    國    98    年    6     月    9     日
                    民事第五庭
                        審判長法  官  魏麗娟
                              法  官  陳博享
                              法  官  黃雯惠
正本係照原本作成。
不得上訴。
中    華    民    國    98    年    6     月    10    日
                              書記官  秦慧榮


司法院資訊處製作；財團法人民間司法改革基金會備份。
